Inventaris van het archief van P.R. Cantz''laar [levensjaren 1771-1831], 1812-1831 (1837)
Nationaal Archief, Den Haag
Collectie 225 P.R. Cantz'laar
Cantz'laar
1812-1837
merendeel 1812-1831
C22025
0.20 meter; 10 inventarisnummers.
Normale geschreven en gedrukte documenten, geen bijzondere handschriften.
Nationaal Archief, Den Haag
Cantz'laar, P.R.
P.R. Cantz'laar was gouverneur van Curaçao van 1820 tot 1828, en vervolgens Gouverneur-Generaal der West-Indische bezittingen van 1828 tot aan zijn overlijden in 1831. Het archief bevat voornamelijk particuliere stukken, zoals een briefwisseling met mr. A.R. Falck.
Archiefvorming
Geschiedenis van de archiefvormer
Paulus Roelof Cantz 'laar
Paulus Roelof Cantz'laar werd geboren op 22 november 1771 te Amsterdam en overleed te Paramaribo op 15 december 1831.
bron: Nieuw Nederlands Biografisch Woordenboek, deel 1 kolom 561
Hij was twee maal gehuwd, eerst met J. Balneavis, met wie hij drie dochters had, en daarna met W.J. van Pembroek, met wie hij één dochter kreeg.
biografisch Woordenboek der Nederlanden bevattende Levensbeschrijvingen (Haarlem, 1855) 3e dl. p. 39-40
Hij begaf zich in het jaar 1790 als adelborst in 's lands zeedienst en werd in 1793 tot luitenant ter zee bevorderd. Als gevolg van de omwenteling van 1795 werd hij, evenals alle zee-officieren, ontslagen. Echter, in 1799 werd hij in zijn oude rang opgenomen, en het volgend jaar tot luit. ter zee 1e kl. en 23 nov. 1804 tot kapitein-luitenant bevorderd. In 1808 kreeg hij de titel van luitenant-kolonel en verkreeg hij als zodanig het bevel over verschillende schepen. Bij zijn pogingen om samen met enkele andere schepen de Engelsen schade toe te brengen, was hij op 21 okt. 1813 genoodzaakt zich over te geven en bleef hij in Engeland krijgsgevangen. tot na de omwenteling.
In het vaderland teruggekeerd, werd hij tot kapitein ter zee bevorderd en in hetzelfde jaar 1814 aangesteld tot commandant van een door hem opgericht bataljon mariniers. In het volgende jaar werd Cantz 'laar benoemd tot gouverneur van de westindische eilanden St. Maarten en Saba, waarvan hij het bestuur op 6 januari 1816 overnam. Hier bleef hij tot 1820, toen hij, na bevorderd te zijn tot schout bij nacht, benoemd werd tot gouverneur van Curaçao en onderh. eilanden. In 1828 volgde zijn benoeming tot gouverneur-generaal over de gezamenlijke Nederlandse West-Indische bezittingen, welke betrekking hij tot zijn dood in 1831 vervulde.
Geschiedenis van het archiefbeheer
De verwerving van het archief
De rechtstitel is (nog) onbekend
2.21
Aanwijzingen voor de gebruiker
Openbaarheidsbeperkingen
Volledig openbaar.
Materiële beperkingen
Aanvraaginstructie
Openbare archiefstukken kunnen online worden aangevraagd en gereserveerd. U kunt dit ook via de terminals in de studiezaal van het Nationaal Archief doen. Om te kunnen reserveren dient u de volgende stappen te volgen:
U maakt een profiel aan op www.gahetna.nl, en logt vervolgens in
Via de archiefinventaris (alleen de beschrijvingen met rode nummers) selecteert u het gewenste archiefstuk door op de knop 'Reserveren' te klikken
In het volgende scherm geeft u aan op welke dag u het archiefstuk wilt inzien
Indien u zich bevindt in de studiezaal en een tafelnummer heeft ontvangen kunt u dit nummer vermelden. Als u geen tafelnummer heeft kunt u tafelnummer 777 laten staan
Vervolgens bevestigt u uw reservering door deze te versturen.
Verwant materiaal
Beschikbaarheid van kopieën
Beschrijving van de series en archiefbestanddelen
- Stukken afkomstig van Paulus Roelof Cantz'laar en zijn echtgenote, 1-10
  Gouverneur van Curaçao 1820-1828
  Gouverneur-Generaal der West-Indische Bezittingen 1828-1831
  Voor biografie zie Nieuw Nederlands Biografisch Woordenboek, dl. 1 kolom 561
  - Algemeen jaarlijks verslag betreffende de kolonie Curaçao over het jaar 1821, 1822 februari 7, 1; 1 omslag
  - Particuliere briefwisseling van Cantz'laar met mr. A.R. Falck, minister voor het Publiek Onderwijs, de Nationale Nijverheid en de Koloniën en sedert 1824 ambassadeur te Londen, afschriften, met een geheime bijlage van Cantz'laar aan de minister voor Marine en Koloniën, 1826 november 26; brief van mr. A.R. Falck aan Cantz'laar, 1828 oktober 23 1821 maart 26 - 1830 maart 2, 2; 1 deel
  - Gouvernementsblad der Nederlandse West-Indische Bezittingen, houdende maatregelen tot afwering van de cholera, gedrukt 1831, 3; 1 stuk
  - Staten van dienst van Cantz'laar, opgemaakt door hemzelf, in het Frans en het Nederlands 1812, 4; 2 stukken
  - Minuut-uitgaande brieven betreffende de reis van de kinderen van Cantz'laar naar Nederland 1824, 5; 2 stukken
  - Overlijdensbericht van Cantz'laar 1831, 6; 1 stuk
  - Minuut-brieven van dankbetuiging van mevrouw Cantz'laar 1832, 7; 1 omslag
  - Resolutie van de gouverneur-generaal der West-Indische Bezittingen, waarbij aan mevrouw Cantz'laar toestemming wordt verleend om een landsslavin onder bepaalde voorwaarden naar Nederland te mogen meenemen 1832 februari 23, 8; 1 stuk
  - Stukken ontvangen door mevrouw Cantz'laar betreffende het pensioenfonds 1832, 9; 3 stukken
  - Uitspraak van het Hoog Gerechtshof te 's-Gravenhage wegens het in bezit nemen van een Braziliaanse galei door een vaartuig uit Buenos Aires, welke galei door een Nederlands oorlogsschip hernomen is, afschrift 1837, 10; 3 stukken